臺灣士林地方法院刑事判決　　　　　　　 99年度易字第379號
公　訴　人　臺灣士林地方法院檢察署檢察官
被　　　告　陳友明
上列被告因家庭暴力罪之傷害案件，經檢察官提起公訴（99年度
偵字第10439 號），本院判決如下：
    主  文
陳友明犯傷害罪，處拘役肆拾日，如易科罰金以新臺幣壹仟元折
算壹日。
    事  實
一、陳友明係楊貴華配偶之兄，2 人間具有家庭暴力防治法第3
    條第4 款所定之家庭成員關係。陳友明、楊貴華於民國99年
    6 月9 日18時許，在臺北市士林區○○○街○ 段108 巷2 弄
    7 號住處2 樓之曬衣間內，因曬衣架使用問題互起爭執，陳
    友明遂基於傷害之犯意，與楊貴華互毆、扭打，因此致楊貴
    華受有前額瘀傷3 ×2 公分、臉擦傷0.1 ×0.1 公分、右前
    臂擦傷4 ×0.1 公分、右手肘擦傷2 ×0.1 公分、左食指擦
    傷0.3 ×0.3 公分、左第4 指擦傷0.2 ×0.1 公分等之傷害
    。後楊貴華一度聽從公公陳再來之勸諭，不追究陳友明犯行
    ，卻知悉陳友明仍向警提出刑事告訴（楊貴華被訴傷害部分
    ，另以簡易判決處刑審結），因而於同年月11日赴醫院驗傷
    ，向警提出告訴，因而查悉上情。
二、案經楊貴華訴由臺北市政府警察局士林分局報告偵臺灣士林
    地方法院檢察署檢察官偵查起訴。
    理  由
壹、證據能力之認定
一、按被告以外之人於審判外之言詞或書面陳述，除法律有規定
    者外，不得作為證據，刑事訴訟法第159 條第1 項定有明文
    。本條項所謂「除法律有規定者外」，係指同法第159 條之
    1 至第159 條之5 及第206 條等規定。又被告以外之人於審
    判外向法官所為之陳述，得為證據。被告以外之人於偵查中
    向檢察官所為之陳述，除顯有不可信之情況者外，得為證據
    ，同法第159 條之1 亦有定明。再被告以外之人於檢察事務
    官、司法警察官或司法警察調查中所為之陳述，與審判中不
    符時，其先前之陳述具有較可信之特別情況，且為證明犯罪
    事實存否所必要者，得為證據，同法第159 條之2 也有明文
    。且上開所謂「顯有不可信性」、「特別可信性」之情況，
    係指由陳述者之外部客觀情況觀察其是否出於真意陳述、有
    無違法取其證述等情事，並非對其陳述內容之證明力如何加
    以論斷，二者之層次有別，不容混淆。查：
（一）證人陳再來與告訴人楊貴華於警詢中之證述，核均與審判
      中所為陳述相符，則該等證詞與審判中之證述在證據能力
      有無之判斷應屬相同，自無庸審究在外部客觀情況下是否
      有較可信之特別情況，應有證據能力。
（二）證人陳再來於本案審判外，在本院99年度暫家護字第158
      號暫時保護令事件審理中，於99年7 月23日當庭向法官所
      為證述，揆諸上開說明，亦有證據能力。
二、按除顯有不可信之情況外，從事業務之人於業務上或通常業
    務過程所須製作之紀錄文書、證明文書得為證據，刑事訴訟
    法第159 條之4 第2 款定有明文。查卷附之告訴人臺北市立
    聯合醫院陽明院區之驗傷診斷書1 紙（偵查卷第25頁），乃
    醫師就其診斷治療病患結果，所出具之證明書，為從事醫療
    業務之醫師，據其業務上過程所製作之病歷紀錄製作而成之
    證明文書；又依醫師法第17條規定，醫師如無法令規定之理
    由，不得拒絕診斷書之交付。且若出具與事實不符之診斷書
    ，依同法第28條之4 之規定，處新臺幣10萬元以上50萬元以
    下罰鍰，得併處限制執業範圍、停業處分1 個月以上1 年以
    下或廢止其執業執照；情節重大者，並得廢止其醫師證書，
    其處分非輕，醫師出具時當知所慎重，是前引驗傷診斷書之
    真實性極高，復無證據顯示該診斷書存有詐偽或虛飾情事而
    有顯不可信之情況，自得作為證據。
貳、認定事實及論罪科刑
一、訊據被告陳友明雖矢口否認有何傷害楊貴華之犯行，辯稱當
    日因曬衣架與楊貴華發生爭執，渠只有遭楊貴華打，並舉手
    阻擋，但沒有出手毆打楊貴華，楊貴華的傷是案發2 日後才
    去驗的，不能證明渠有傷害犯行云云。然查，被告陳友明於
    99年6 月9 日18時許，在臺北市士林區○○○街○ 段108 巷
    2 弄7 號住處2 樓曬衣間內，與告訴人楊貴華因曬衣架使用
    糾紛起爭執，兩人相互動手互毆，被告陳友明出手毆打告訴
    人，致告訴人受有事實欄所述之傷害等情，已據告訴人於警
    詢及本院審理時證述明確，且證人即被告之父陳再來於警詢
    中已證稱：彼於99年6 月9 日下午6 時許聽到樓上發生爭吵
    ，上樓察看，見被告與告訴人用手打架，彼趕快到二人中間
    勸架等語明確（見偵查卷第23頁），彼於本院99年度暫家護
    字第158 號暫時保護令事件審理中，也證稱案發當日上樓有
    看到被告與告訴人相互出手打架，彼稱聲請人（即本案被告
    ）是男生力氣比較大，就把被告推開等語甚明（即同卷第73
    頁），而證人陳再來在本院審理時，雖距案發時間較遠，不
    記得被告與告訴人兩人出手有無接觸到對方身體而致打架，
    但仍記得渠等二人面對面，出手高舉在對方頭部附近要抓對
    方之情節，更當庭表演兩人手勢位置，其中告訴人楊貴華手
    高舉在被告臉部高度，被告手勢則向下，也在告訴人臉部高
    度無誤，且縱經被告質問證人，渠當日是否僅抵擋告訴人毆
    打而已云云，證人陳再來仍證實被告身高較高，手勢更在楊
    貴華舉手之上等情無訛（見本院易字第379 號卷第22-25 頁
    ）。由此可見，身材高大之被告出手越過告訴人攻擊之手勢
    ，仍往相對矮小之告訴人頭、臉部位揮去，絕非單純抵擋告
    訴人之攻擊而已，應有毆打告訴人成傷之故意無誤。另卷附
    臺北市立聯合醫院陽明院區之驗傷診斷書記載告訴人所受如
    事實欄所載之傷勢（見偵查卷第25頁），其位置也符合告訴
    人指訴與被告間互毆受傷之情節，應堪認為被告出手毆打所
    致。至於其上記載「左大腿瘀傷3 ×2 公分、右小腿擦傷2.
    5 ×0.1 ×0.1 公分、左第4 足趾擦傷0.2 ×0.2 公分等傷
    害」部分，告訴人於本院已指明可能非被告故意所為，而係
    互毆中無意遭對方踩著所致，自不能認屬被告故意傷害所為
    ，但也不因此減損該驗傷診斷書佐證告訴人指訴之可信性。
    至另該驗傷診斷書雖係告訴人於99年6 月11日方赴醫院檢驗
    取證，但核距案發日不過2 日，衡情所受瘀、擦傷等傷勢應
    仍難痊癒，且告訴人證稱當初互毆後，是聽公公陳再來之勸
    阻，稱家務事，不要向警方陳訴，並會勸諭被告息事寧人，
    取消報案，才在家中房間歇息，未於當日趁被告向警方報案
    時，出來向到場之警方指訴被告傷害情節，兩日後，見被告
    未取消報案，為求自保才赴醫院驗傷等情明確（見本院卷第
    17頁），證人陳再來也證實當日有勸告訴人不要相告，趕快
    事情了結無誤（見本院卷第24頁），則告訴人遲至案發後2
    日方才驗傷之原因，與一般人對家庭暴力事件之初始反應並
    未相背，自也不能因此否認該驗傷診斷書就傷勢與被告犯行
    之因果關係的證明力。是故，被告聲請傳訊案發當日到場員
    警，以資證明告訴人當日並未向到場員警陳述遭毆打情事，
    縱依聲請查明屬實，也難因此為被告有利之證明，核無調查
    之必要，附此指明。綜上所述，被告傷害被害人之犯行事證
    明確，堪以認定，應依法論科。
二、核被告所為，係犯刑法第277 條第1 項之傷害罪。被告對家
    庭成員即告訴人故意實施身體上不法侵害之家庭暴力行為，
    且成立刑法第277 條第1 項之傷害罪，當屬家庭暴力防治法
    第2 條第2 項所稱之家庭暴力罪，併予敘明。爰審酌被告前
    未曾因犯罪經法院判罪處刑，有臺灣高等法院被告前案紀錄
    表在卷可稽，素行尚佳，渠與告訴人原為同居一棟房屋之旁
    系姻親，竟因曬衣架使用糾紛便相互大打出手，渠以徒手毆
    打告訴人成傷之手段，造成告訴人受有如事實欄所述之傷勢
    ，犯罪後除飾詞否認外，更無視告訴人一再尋求和解之意願
    ，顯無悔意，及被告警詢自陳高中畢業之智識程度等一切情
    狀，量處如主文所示之刑，並諭知易科罰金之折算標準，以
    示懲儆。至公訴意旨指稱告訴人所受左大腿瘀傷3 ×2 公分
    、右小腿擦傷2.5 ×0.1 ×0.1 公分、左第4 足趾擦傷0.2
    ×0.2 公分等傷害部分，應不能認屬被告故意傷害犯行所為
    ，已如前述，此部分既不能證明被告犯罪，原應為無罪之諭
    知，惟公訴意旨認此部分與前開論罪科刑部分屬同一傷害犯
    行之實質上一罪關係，爰不另為無罪之諭知，末以敘明。
據上論斷，應依刑事訴訟法第299 條第1 項前段、刑法第277 條
第1 項、第41條第1 項前段，刑法施行法第1 條之1 ，判決如主
文。
本案經檢察官鄭伊鈞到庭執行職務。
中    華    民    國   100    年    2     月    21    日
                  刑事第七庭法  官  梁哲瑋
以上正本證明與原本無異。
如不服本判決應於收受送達後 10 日內向本院提出上訴書狀，並
應敘述具體理由。其未敘述上訴理由者，應於上訴期間屆滿後
20 日內向本院補提理由書 (均須按他造當事人之人數附繕本 )
「切勿逕送上級法院」。
                            書記官  賴恩慧
中    華    民    國   100    年    2     月    21    日
附錄論罪科刑法條：
刑法第277條第1項
傷害人之身體或健康者，處 3 年以下有期徒刑、拘役或 1 千元
以下罰金。